【裁判字號】    92,裁,151
【裁判日期】    920129
【裁判案由】    遺產稅
【裁判全文】
最  高  行  政  法  院  裁  定                    九十二年度裁字第一五一號
    抗  告  人  乙○○
                丁○○
                己○○
                庚○○
                戊○○
    兼共同送達代收人
                丙○○
    相  對  人  財政部臺北市國稅局
    代  表  人  甲○○
右抗告人因與相對人財政部臺北市國稅局間遺產稅事件，對於中華民國九十年十二月
十三日臺北高等行政法院九十年度訴字第四四○號裁定提起抗告，本院裁定如左︰
    主  文
抗告駁回。
抗告訴訟費用由抗告人連帶負擔。
    理  由
一、按抗告法院認抗告為不合法或無理由者，應為駁回抗告之裁定，行政訴訟法第二
    百七十二條準用民事訴訟法第四百九十二條第一項定有明文。
二、本件抗告意旨略謂：抗告人於八十三年四月十二日向相對人具文申請免於處分，
    其內容即係對補徵稅額之異議，應認係屬稅捐稽徵法第三十五條所定之復查。查
    本件爭議，實為雙方對處分結果認知上之差異，非原審及行政院決定書所認定之
    抗告人未對相對人一倍罰鍰之處分為復查之申請，實因一倍罰鍰之處分係原一．
    五倍罰鍰之更正，而該更正，相對人係依抗告人申請所為，換言之，相對人仍維
    持原處分。對相對人言，處分只有一個，故提起訴願應屬合法。再查抗告人為完
    成復查程序，雖不服相對人之處分，依須先繳納稅款之規定，仍先行繳納相對人
    補徵之稅款新臺幣（以下同）七、三○○、○○○元，以符合稅捐稽徵法第三十
    六條規定。抗告人對稅捐稽徵程序並不瞭解，故具文以異議方式申請免予處分，
    其用語與復查雖不同，其本意十分明顯，即為復查。又本件抗告人與相對人間對
    補徵遺產稅事宜雖曾有商議，抗告人並一再配合相對人要求填寫資料，相對人則
    對補徵稅額部分不願撤銷處分，其不應以雙方商議之內容作為不利抗告人之論述
    。如抗告人未曾為復查之申請，則無須承諾撤回復查，顯見本件處理過程，抗告
    人之復查對更正後之處分仍為有效，非原審認定未經復查即提起訴願等語，為此
    求為廢棄原裁定。
三、原審以：本件補徵遺產稅部分依原處分卷所附國稅徵銷檔查詢作業資料記載，相
    對人於八十二年八月間重行核定被繼承人蔡輝林遺產總額一二四、三九二、六七
    五元，應納稅額一三、九九八、七二○元，發單補徵遺產稅，限繳日期為八十三
    年二月十五日，抗告人申准分六期繳納稅款，並於八十三年七月二日繳清稅款完
    竣，是抗告人就補徵遺產稅部分未經申請復查，即依序逕向行政院、原審提起再
    訴願、行政訴訟，於法均有未合，行政院決定駁回渠等之再訴願，並無違誤，而
    渠等就此部分所提起之行政訴訟，其不合法之情形又不可以補正，爰駁回抗告人
    之訴。
四、本院查：本件抗告人於八十三年四月十二日向相對人提出申請書，表示「本人乙
    ○○等六人申請遺產稅罰鍰事件，如准改按一倍處罰，願撤回申請復查。」等語
    ，核其內容並無對補徵稅額有何異議，自無從認係就本件遺產稅之核課依稅捐稽
    徵法第三十五條提起復查。從而，本件抗告人主張其業已就遺產稅核課部分提起
    復查，指摘原裁定不當，求為廢棄，並非有理由，應予駁回。
五、依行政訴訟法第二百七十二條、第一百零四條、民事訴訟法第四百九十二條第一
    項、第九十五條、第八十五條第二項，裁定如主文。
中    華    民    國    九十二      年      一        月    二十九      日
                    最 高 行 政 法 院  第 三 庭
                                審 判 長 法  官      葉  振  權
                                         法  官      林  茂  權
                                         法  官      吳  錦  龍
                                         法  官      劉  鑫  楨
                                         法  官      吳  明  鴻
右  正  本  證  明  與  原  本  無  異
                                         法院書記官  阮  桂  芬
中    華    民    國    九十二      年      一        月      三十      日


司法院資訊處製作；財團法人民間司法改革基金會備份。
